【裁判字號】    98,交聲,2297
【裁判日期】    980903
【裁判案由】    聲明異議
【裁判全文】
臺灣高雄地方法院交通事件裁定        98年度交聲字第2297號
原處分機關  高雄市政府交通局
受處分人即
異  議  人  甲○○
上列受處分人即異議人因違反道路交通管理處罰條例案件，對於
高雄市政府交通局於民國98年7 月24日所為之裁罰處分（原處分
案號：高市交裁字第裁32-B00000000號)， 聲明異議，本院裁定
如下：
    主    文
原處分關於處罰主文第一項部分，撤銷。
甲○○汽車駕駛人，未依規定戴安全帽，處罰鍰新台幣伍佰元。
又有違反上開規定之行為，經交通勤務警察制止時，拒絕停車接
受稽查而逃逸，處新臺幣仟元，並予記違規點數壹點。
其他異議部分，駁回。
    理    由
一、原處分機關移送意旨略以：異議人甲○○於民國（下同）98
    年6 月17日17時45分，駕駛車牌號碼132-BJC 重型機車，沿
    高雄市○○區○○路由西向東行駛，行至三多路與仁義街口
    時，經警發現並未依規定戴安全帽而鳴笛攔查，仍拒絕停車
    接受稽查而逃逸，員警因此逕行舉發。異議人未於應到案日
    期前主動執行，原處分機關乃依道路交通管理處罰條例第31
    條第6 項及第60條第1 項規定，分別裁處異議人罰鍰新臺幣
    （下同）500 元、3,000 元，合計罰鍰3,500 元。
二、聲明異議意旨略以：本案員警舉發未附照片，如何證明異議
    人於該路段駕駛車輛未戴安全帽、拒絕停車接受稽查而逃逸
    ，且僅憑1 紙無異議人簽名之逕行舉發單，而科處異議人罰
    鍰，故舉發單位應提出違規照片，以證明違規屬實云云。
三、按機器腳踏車駕駛人或附載座人未依規定戴安全帽者，處駕
    駛人500 元罰鍰；且汽車（含機車）駕駛人，駕駛汽車有違
    反本條例之行為，經交通勤務警察或依法令執行交通稽查任
    務人員制止時，不聽制止或拒絕停車接受稽查而逃逸者，除
    按各該條規定處罰外，處3,000 元以上6,000 元以下罰鍰，
    並予記違規點數1 點，道路交通管理處罰條例第31條第1項
    、第60條第1 項、第63條第1 項第1 款分別定有明文。次按
    汽車駕駛人之行為有不服指揮稽查而逃逸之情形，當場不能
    或不宜攔截製單舉發者，得逕行舉發；而上開逕行舉發，應
    記明車輛牌照號碼、車型等可資辨明之資料，以汽車所有人
    為被通知人製單舉發，道路交通管理處罰條例第7 條之2第1
    項第4 款、第4 項亦有明定。
四、經查：
  (一)按道路交通管理處罰條例第7 條之2 係規定舉發機關得逕行
    舉發之狀況，該規定並未限定舉發機關之舉證方式，且同條
    2 項第7 款亦規定汽車駕駛人或附載座人未依規定戴安全帽
    者，並不受同條第2 項之經以科學儀器取得證據資料證明其
    行為違規，該科學儀器應採固定式，並定期於網站公布其設
    置地點之限制。故縱使舉發單位未檢附相片，只要舉發機關
    舉發違規之方式已達於足堪採信為真實，即為已足。是異議
    人上開所辯，尚不得為其有利之認定。
  (二)證人即現場執勤警員佘昱賢於本院調查時具結證述：異議人
    當時在三多路西往東方向行駛，行至三多路與仁義街口時，
    伊發現他未依規定戴安全帽，乃在上開路段將異議人攔停檢
    查，伊以鳴哨笛、手揮指揮棒之方式，叫異議人停下，但異
    議人不停，反而掉頭在三多路上迴轉，由東向西加速逃逸；
    異議人有看到伊命異議人停車受檢之動作，因正當異議人掉
    頭騎車逃逸前，伊隨即告知異議人若不停車檢查而逃逸，伊
    會補1 張拒絕警方盤檢而逃逸之違規，當時異議人看伊一眼
    ，仍掉頭逃逸，並加速離開；當時伊看到上開機車之車號、
    車型、顏色等，因伊執勤時事發太突然、時間急迫，尚未以
    相機拍下照片，異議人即已逃逸，就先記下車號、顏色，異
    議人係駕駛車號132-BJC 重型機車，三葉廠牌，伊確定車號
    沒有記錯，之後便依車號回派出所開單舉發；伊記得當時駕
    駛人年約20歲男子，頭髮、身材、年紀都與異議人相仿，與
    當庭之異議人應係同一人等語明確（參本院卷第20、21頁）
    。此外，復有高雄市政府警察局苓雅分局98年7 月20日高市
    警苓分六字第0980020717號書函1 份，申明同旨在卷可參，
    足堪佐證。足見，異議人當時所駕車輛確有未依規定戴安全
    帽、拒絕停車接受稽查而逃逸之違規無訛。
  (三)再異議人前於97年4 月4 日、8 月2 日、98年5 月12日駕駛
    上開車輛，未依規定戴安全帽，而違反道路交通管理除罰條
    例第31條第6 項之規定，分別經裁處500 元在案等情明確，
    亦有舉發機關查詢欠繳交通違規之電子監理網1 份在卷可佐
    （參本院卷第24頁）。顯見被告前有未依規定戴安全帽之素
    習。而衡諸警員佘昱賢乃依法執行交通勤務之警員，與異議
    人並不相識，亦無仇怨，其依法執公務，應無甘冒偽證之風
    險任意設詞誣攀異議人之理。且交通警員掣單舉發違反道路
    交通管理處罰條例所列之違規事實，本質上為行政處分，係
    公務員基於職務上權力，依法就特定之具體事件所為具有公
    法上效果之單方行政行為，基於公務員為公法上行為具有公
    信力之原則，該行政處分當可被推定為真正，其據以依法處
    分之事實認定亦為真正無誤。本此公信原則，立法者賦予行
    政機關制定違反道路交通管理事件統一裁罰基準及處理細則
    ，使勤務警員得當機處分以達其維護交通秩序、安全之行政
    目的，否則國家行政勢必窒礙難行。據此，刑事訴訟法就犯
    罪證據相關規定中，與屬行政秩序罰之交通違規裁罰本質不
    合之部分，自不在準用之列。是異議人既未能舉證敘明員警
    舉發有何違誤情事，本院復查無任何證據足資證明確有捏造
    事實、違法取締之情事，則值勤員警本其維護交通秩序、安
    全職責所為之舉發，自應受到合法、正確之推定。從而，異
    議人駕駛機車有上開違規行為，事證明確，堪以採信。異議
    人上開所辯，尚無可信。
  (四)又本件異議人有未戴安全帽、拒絕停車接受稽查而逃逸之違
    規行為，已據證人佘昱賢在本院結證明確，且依前述之公信
    原則，若謂公務員之一切行政行為，均需預留充分之證據，
    以證明其所認定之事實為真，則國家行政勢必受到相當程度
    之阻礙，相關行政目的亦難以順利達成。而上開道路交通管
    理處罰條例第7 條之2 第1 項既定有得逕行舉發之明文規定
    ，故除經以科學儀器取得證據資料證明其行為違規得逕行舉
    發外，其餘雖無以固定式科學儀器取得證據資料證明之違規
    行為，亦非不得逕行舉發，縱使裁決機關僅能由員警證明異
    議人未戴安全帽、拒絕停車接受稽查而逃逸之違規行為，而
    未能提出照片證明，亦難認其未盡舉證責任，而遽認原裁決
    處分為不當。是異議人上開所辯，亦不足採。
  (五)綜上，本件異議人確有駕車未依規定戴安全帽、拒絕停車接
    受稽查而逃逸等情，堪以認定。原處分機關以異議人確有上
    開違規，依道路交通管理處罰條例第31條第1 項、第60條第
    1 項之規定，分別裁處異議人罰鍰500 元、3,000 元，揆諸
    上開規定及說明，尚無違誤，且未逾法定裁量權範圍，亦無
    不當。惟依卷附裁決書觀之，原處分機關就異議人違反道路
    交通管理處罰條例第60條第1 項部分，漏未於裁決書處罰主
    文欄內記載並予記異議人違規點數1 點，自難認為允洽。本
    件異議人之異議雖無理由，然就其拒絕停車接受稽查而逃逸
    部分，原處分既有此違誤，自應由本院將原處分撤銷，以異
    議人有同條例第60條第1 項之違規，裁處異議人罰鍰3,000
    元，並依同條例第63條第1 項第1 款規定，併予記違規點數
    1 點；就其他違規部分，則其異議，應予駁回，詳如主文第
    2 、3 項所示，以資適法。
據上論斷，依道路交通管理處罰條例第87條第2 項，道路交通案
件處理辦法第20條前段、第19條，裁定如主文。
中    華    民    國    98    年    9    月    3    日
                  交通法庭    法  官  李昆南
以上正本證明與原本無異。
如不服本裁定，應於收受送達後5 日內向本院提出抗告狀。
中    華    民    國    98    年    9    月    3    日
                              書記官  黃美玲


司法院資訊處製作；財團法人民間司法改革基金會備份。
